【裁判字號】    97,交聲更,291
【裁判日期】    980122
【裁判案由】    違反道路交通管理處罰條例
【裁判全文】
臺灣桃園地方法院交通事件裁定       97年度交聲更字第291號
                                   97年度交聲更字第292號
                                   97年度交聲更字第293號
                                   97年度交聲更字第294號
                                   97年度交聲更字第295號
                                   97年度交聲更字第296號
                                   97年度交聲更字第297號
                                   97年度交聲更字第298號
                                   97年度交聲更字第299號
                                   97年度交聲更字第300號
原處分機關  交通部公路總局新竹區監理所桃園監理站
異  議  人
即受處分人  乙○○即甲○○○○.
上列異議人因違反道路交通管理處罰條例案件，對於交通部公路
總局新竹區監理所桃園監理站民國九十六年十二月二十七日桃監
裁罰字第裁五二－ＺＡＱ０二四三八五號、桃監裁罰字第裁五二
－ＺＡＱ０二四三八九號、桃監裁罰字第裁五二－ＺＡＱ０二四
六七六號、桃監裁罰字第裁五二－ＺＡＱ０二四六八八號、桃監
裁罰字第裁五二－ＺＡＱ０二四七七七號、桃監裁罰字第裁五二
－ＺＡＱ０二四九二四號、桃監裁罰字第裁五二－ＺＡＱ０二五
五三一號、桃監裁罰字第裁五二－ＺＡＱ０二五六二七號、桃監
裁罰字第裁五二－ＺＡＱ０二五六三三號、桃監裁罰字第裁五二
－ＺＦＰ０一０六六一號所為之裁決處分，聲明異議，經本院於
九十七年八月二十二日以九十七年度交聲字第三四四號至第三五
三號裁定，原處分機關提起抗告，經臺灣高等法院於97年十月二
十三日以九十七年度交抗字第一三七五號至第一三八四號裁定撤
銷原裁定，並發回本院，本院裁定如下：
    主  文
異議均駁回。
    理  由
一、原處分意旨略以：異議人即受處分人乙○○即甲○○○○所
    有之車牌號碼三Ｐ－０六三八號自用小貨車，於附表所示之
    時間，通過附表所示之收費站時，因有「汽車行駛於應繳費
    之公路不依規定繳費（無ｅ通機或其他問題致未完成扣款）
    」之違規，經以科學儀器照相機拍攝採證後，由遠通電收股
    份有限公司（以下簡稱遠通公司）依交通部臺灣區○道○○
    ○路電子收費申裝及欠費追繳作業注意事項規定，依附表所
    示之郵局掛號信函通知受處分人應於民國九十六年七月十日
    前補繳，但受處分人仍未依期限補繳，經遠通公司移送如附
    表所示舉發機關以受處分人有道路交通管理處罰條例第二十
    七條第一項規定之「汽車行駛於應繳費之公路不依規定繳費
    」違規，逕行填掣如附表所示之舉發違反道路交通管理事件
    通知單（下稱舉發違規通知單）並檢附相關採證照片送達受
    處分人後，受處分人於舉發違規通知單所載應到案日期即九
    十六年十一月四日前提出申訴，經原處分機關請舉發機關調
    查後，仍認受處分人有前述違規行為，遂於九十六年十二月
    二十七日依道路交通管理處罰條例第二十七條第一項及道路
    交通管理事件統一裁罰基準及處理細則第四十三條、第四十
    四條暨統一裁罰基準表之規定，分別以如附表所示之違反道
    路交通管理事件裁決書（下稱裁決書）認定受處分人「汽車
    行駛於應繳費之公路不依規定繳費」各裁處罰鍰新臺幣（下
    同）三千元之處分在案。
二、聲明異議意旨略以：受處分人固不否認所有之前開車號自用
    小貨車於附表所示之時、地未完成扣款繳費，惟矢口否認有
    何不依規定繳費之違規，並辯稱：依遠通公司之慣例，只要
    在隔月之十二日前補繳費用，就不用繳交作業處理費用，受
    處分人於九十六年六月十二日到遠通公司門市要補繳費用時
    ，遠通公司人員即告知需繳交含作業處理費用四十元在內之
    八十元，受處分人不服，遂要求遠通公司處理，惟等待三個
    月遠通公司均未處理，受處分人遂至遠通公司繳交五月份之
    帳款及作業處理費用，惟隔日即收到舉發通知單，舉發機關
    之行為顯有違規定，至遠通公司雖表示有寄送補繳通知單至
    甲○○○○之登記地址桃園縣龜山鄉○○街三十八巷四號一
    樓，然受處分人並未收到，受處分人於九十六年二月份已經
    有打電話給遠通公司，表示欲更改通知地點為桃園縣龜山鄉
    ○○路○段九百八十六之一號，故本件並非蓄意不補繳云云
    。
三、按汽車行駛於應繳費之公路、橋樑、隧道或輪渡，不依規定
    繳費者，處汽車所有人或駕駛人三千元以上六千元以下罰鍰
    ，並追繳欠費，道路交通管理處罰條例第二十七條第一項定
    有明文。此係就以往採人工收費方式，駕駛人不依規定繳費
    ，乃明知未繳費而強行通過收費處所之行為而設之規定，然
    電子收費設備之採用，駕駛人於行駛前雖有注意票證餘額是
    否足敷繳費之義務，惟其駕駛過程中難以時刻觀察該票證餘
    額，且通過收費處所發覺餘額不足時，亦難有立即停止駕駛
    並補足餘額之機會，是於電子設備收費之情形，駕駛人之不
    繳費故意及所具有之規範違反性難與以往人工收費方式等同
    視之；參以上開規定汽車行駛於應繳費之公路應繳納之通行
    費與同條例第五十六條第二項在道路收費停車處所停車應繳
    納之停車費均屬公法上金錢給付義務之特質，然前者並未比
    照後者修正為「...，未依規定繳費，主管機關應書面『通
    知駕駛人於七日內補繳』，...，『逾期再不繳納』，處新
    臺幣三百元罰鍰」；佐以交通部臺灣區○道○○○路局電子
    收費申裝及欠費追繳作業注意事項（依公路法第二十四條第
    二項授權交通部訂立之公路通行費徵收管理辦法訂定）第十
    七點規定：「用路人應依補繳通行費及作業處理費通知單所
    列金額及繳費期限完成補繳，逾補繳期限截止日未繳納者，
    依法舉發。」，則於電子設備收費之情形，道路交通管理處
    罰條例第二十七條第一項之「不依規定繳費」應解釋為「經
    通知補繳後逾期仍未繳納」之行為。又按違反處罰條例之行
    為，自行為成立之日起；行為有連續或繼續之狀態者，自行
    為終了之日起，逾三個月不得舉發，同條例第九十條前段定
    有明文。依前揭說明，於電子設備收費之情形，駕駛人在經
    通知補繳期限前，是否有「汽車行駛於應繳費之公路不依規
    定繳費」之違規事實，仍屬不確定狀態，警察機關尚無舉發
    權，應於補繳期限屆滿後仍未補繳費用，其違規行為方屬成
    立（臺灣高等法院暨所屬法院九十七年法律座談會同此見解
    ）。
四、經查：
  (一)異議人所有前揭自用小貨車，於附表所示之時、地，因有「
    汽車行駛於應繳費之公路不依規定繳費（卡片餘額不足）」
    之行為，遠通電收公司於九十七年六月二十七日交付臺灣郵
    局股份有限公司桃園郵局補繳通行費及作業處理費通知單（
    下稱補繳通知單），該補繳通知單均載明繳款期限為九十六
    年七月十日，桃園郵局於九十六年六月二十八日將上開補繳
    通知單以附表所示之掛號信函，向異議人設在桃園縣龜山鄉
    ○○街三十八巷四號一樓之營利事業登記處所即異議人前揭
    自用小貨車車籍地址送達，異議人並未於上揭繳款期限內繳
    費，嗣原舉發機關即內政部警政署國道公路警察局乃於九十
    六年十月五日製單舉發異議人有「汽車行駛於應繳費之公路
    不依規定繳費」之違規行為等情，為異議人所自承（即未於
    九十六年七月十日即補繳通知單所載之繳款期限繳費之事實
    ），並有各該舉發通知單及所附採證照片、臺灣桃園郵局股
    份有限公司桃園郵局九十七年四月三十日桃郵字第０九七０
    二００一三五號函所附掛號郵件簽收單、遠通公司九十七年
    四月二十一日總發字第０九七００三八五號函及所附掛號號
    碼、桃園縣政府九十七年六月五日府商登字第０九七０一七
    七二五六號函所附異議人營利事業登記抄本、營利事業登記
    基本資料查詢、遠通電收股份有限公司九十七年十二月十八
    日總發字第０九七０一一六八號函所附補繳通知單（通知單
    上掛號電子郵件科旁之條碼，經核與掛號郵件簽收單相符）
    等在卷（見本院交聲卷第二十五頁至第三十四頁、第五十頁
    至第五十五頁、第五十六頁至第六十七頁、第一０六頁至第
    一０八頁、第一一０頁至第一一一頁，本院交聲更卷第六十
    七頁至第八十二頁）足憑，應甚明確，而堪認定。
  (二)異議人雖以前揭情詞置辯，然：
  1.異議人辯稱並未收到遠通公司之補繳通知單云云，惟各該補
    繳通知單，經遠通公司交付臺灣郵局股份有限公司桃園郵局
    以附表所示之掛號信函，於九十六年六月二十八日向異議人
    設在桃園縣龜山鄉○○街三十八巷四號一樓之營利事業登記
    處所即異議人前揭自用小貨車車籍地址送達等情，業據本院
    認定如上，而前開掛號郵件簽收單有「乙○○」之印章蓋於
    上，該印章經核與聲明異議狀（見本院交聲卷第十六頁）、
    異議人所不爭執原處分機關於九十六年十二月三十一日送達
    本件各裁決書之掛號郵件簽收單（見本院交聲卷第四十九至
    第五十五頁）上「乙○○」之印章相符，足見上開補繳通知
    單已於九十六年六    月二十八日合法送達，是異議人辯稱
    並未收到云云，要無可採。
  2.異議人另又辯以：已用電話請遠通公司將帳單寄至桃園縣龜
    山鄉○○路○段九百八十六之一號云云，惟證人高志明於本
    院調查時證稱：遠通公司的帳單寄送地址，都是向高工局查
    詢，也就是是車籍地址，遠通公司無法讓客戶變更地址，如
    果客戶的車籍資料有變更，是到監理站變更車籍資料，況且
    經伊查詢後，遠通公司的電腦系統查不到任何門市有異議人
    更改地址的紀錄等語（見本院交聲卷第九十八頁），足見異
    議人前開辯解，顯與事實不符。
  3.異議人復又辯陳：伊曾於九十六年六月十二日至遠通公司門
    市要補繳費用，因為遠通公司人員要求繳交八十元費用，與
    先前慣例不同，伊要求遠通公司處理，但等了三個月都沒有
    下文云云，惟證人高志明業於本院調查時結證稱：依照公司
    系統設計，只要門市有查詢客戶資料，就一定會留下紀錄，
    然九十六年六月十二日並無異議人前往門市繳費之紀錄等語
    （見本院交聲卷第九十八頁），且依證人高志明提出之遠通
    公司客服關係管理系統畫面列印資料所示（見本院交聲卷第
    一一八頁），異議人僅有在九十六年七月十二日前往該公司
    中壢門市部補繳該年度六月份欠費之紀錄，據此，足認異議
    人前去遠通公司門市部補費之時間，應係九十六年七月十二
    日，而斯時距離本件異議人欠款時間（九十六年五月份），
    顯已逾一個月以上，應加收作業費用甚明，是以，異議人稱
    ：伊曾於九十六年六月十二日至遠通公司門市要補繳費用云
    云，純屬子虛；再證人即遠通公司職員蔡其智於本院調查時
    證稱：「我們會有一個自動補繳期間，這個期間我們是沒有
    收取處理費用，在去年，這個補繳期間有四十幾天，結果發
    現很多人都這樣，故本公司就將期間改成大約二十天，本案
    有四十幾天的補繳期間，駕駛人在經過電子收費的車道時，
    如果有扣到款項，就是嗶、嗶二聲，如果沒有扣到，就是有
    三聲，所以異議人可以知道有無扣到款項，甲○○○○從九
    十五年二月裝設電子收費，建材行已經欠費二千多筆，可見
    該行就是不儲值，然後事後繳納，故我們在四月二十三日有
    通知異議人趕快補繳」等語（見本院交聲卷第八十頁），而
    先前異議人因另案拒繳九十五年二月份欠費及作業處理費，
    遠通公司亦曾於九十六年四月二十三日以總發字第三九六０
    ０一四九號函知異議人略稱：「．．．本公司依照國道高速
    公路局之委託，辦理通行費之追繳並核定加收作業處理費四
    十元，本公司於服務契約中亦已載明需加收作業處理費．．
    ．」等語（見本院交聲卷第八十七頁至第八十八頁），可見
    異議人至遲於九十六年四月二十三日前後，即已知悉逾限繳
    費應補繳四十元作業處理費之規定。是異議人上開辯解，要
    屬卸責之詞，並不足採。
  (三)綜此，如附表所示通行日期之補繳通知單既均已合法送達予
    異議人，且異議人亦未於規定期限內補繳費用，依上說明，
    應認異議人就附表所示通行日期所為道路交通管理處罰條例
    第二十七條第一項之「不依規定繳費」之違規行為，均於九
    十六年七月十一日成立甚明。況異議人於九十六年五月一日
    至九十六年五月三十一日之期間內，除有本件如附表所示十
    次違規行為外，尚有其餘二百九十餘件「不依規定繳費」之
    相同情狀違規行為存在，此觀諸原處分機關所為違章查詢報
    表一份（見本院交聲卷第五頁至第十三頁）自明，本院審酌
    異議人所有之上開車輛於附表所示通行日期，每日往返通行
    國道高速公路設置之收費站，均係採用電子收費設備ＥＴＣ
    卡片扣款之收費方式通行，其自有於行駛前注意該卡片內之
    餘額是否充足之義務，縱有偶因卡片餘額不足致無法扣款之
    情形存在，亦應在接獲遠通公司寄發上揭通行費補繳通知單
    後，於九十六年七月十日前之補繳期限內前往指定地點補繳
    ，始無構成本件如附表所示各次違規行為之餘地。詎異議人
    竟於接獲補繳通知單後，未於上述補繳期限內補繳通行費，
    顯見異議人就本件如附表所示各次違規行為，均有違反上揭
    道路交通處罰條例等法律規範之認識，其主觀上具有故意無
    訛。從而，異議人提出本件聲明異議抗辯稱：未收到捕繳通
    知書，向來信賴遠通公司採每個月出帳一次之補繳通行費作
    法，不知遠通公司已改採每個月出帳二次之捕繳通行費作法
    云云，要與事實不符，均屬事後卸責之詞，不足採信。
五、從而，原舉發機關認定異議人就附表所示十次通行收費站因
    卡片餘額不足而未扣繳通行費之行為，於補繳期限屆滿之次
    日即九十六年七月十一日起，均有「汽車行駛於應繳費之公
    路不依規定繳費（卡片餘額不足）」之違規事實，而於舉發
    期限內之九十六年十月五日掣單舉發，並將本件移送原處分
    機關處理，經原處分機關調查認定異議人所為上開違規行為
    明確，而依道路交通管理處罰條例第二十七條第一項及道路
    交通管理事件統一裁罰基準及處理細則第四十三條、第四十
    四條暨統一裁罰基準表之規定，各裁處罰鍰三千元，核無違
    誤。是以，本件異議人就附表所示各次違規行為之異議均無
    理由，應予駁回。
據上論斷，應依道路交通管理處罰條例第八十七條第二項、道路
交通案件處理辦法第十九條，裁定如主文。
中    華    民    國    98    年    1     月    22    日
                      臺灣桃園地方法院交通法庭
                             法   官  柯姿佐
以上正本證明與原本無異。
如不服本裁定，應於裁定送達後5 日內向本院提出抗告狀。
                              書記官  蕭秀蓉
中    華    民    國    98    年    1     月    23    日
附表：
┌─┬───────┬───┬────┬────┬───────┬───┬───────┐
│編│  裁決書字號  │ 通行 │未扣繳通│違規日期│   舉發機關   │ 舉發 │命補繳通知單郵│
│號│（舉發通知單  │ 日期 │行費之地│        │              │ 日期 │ 局簽收單編號 │
│  │  字號）      │      │點      │        │              │      │              │
├─┼───────┼───┼────┼────┼───────┼───┼───────┤
│1 │桃監裁罰字第裁│九十六│國道1 號│九十六年│國道公路警察局│九十六│0000000│
│  │五二－ＺＦＰ０│年五月│樹林收費│七月十一│第六警察隊樹林│年十月│0000000│
│  │一０六六一號（│一日晚│站北向第│日      │分隊          │五日  │              │
│  │公警局交字第Ｚ│間九時│十一車道│        │              │      │              │
│  │ＦＰ０一０六六│五十八│        │        │              │      │              │
│  │一號舉發違規通│分    │        │        │              │      │              │
│  │知單）        │      │        │        │              │      │              │
│  │              │      │        │        │              │      │              │
├─┼───────┼───┼────┼────┼───────┼───┼───────┤
│2 │桃監裁罰字第裁│九十六│國道1 號│同上    │國道公路警察局│ 同上 │0000000│
│  │五二－ＺＡＱ０│年五月│泰山收費│        │第一警察隊泰山│      │0000000│
│  │二四三八九號（│四日下│站南向第│        │分隊          │      │              │
│  │公警局交字第Ｚ│午三時│十一車道│        │              │      │              │
│  │ＡＱ０二四三八│四十九│        │        │              │      │              │
│  │九號舉發違規通│分    │        │        │              │      │              │
│  │知單）        │      │        │        │              │      │              │
├─┼───────┼───┼────┼────┼───────┼───┼───────┤
│3 │桃監裁罰字第裁│九十六│國道1 號│同上    │國道公路警察局│ 同上 │0000000│
│  │五二－ＺＡＱ０│年五月│泰山收費│        │第一警察隊泰山│      │0000000│
│  │二四三八五號（│四日下│站北向第│        │分隊          │      │              │
│  │公警局交字第Ｚ│午十二│十車道  │        │              │      │              │
│  │ＡＱ０二四三  │時四十│        │        │              │      │              │
│  │八五號舉發違規│五分  │        │        │              │      │              │
│  │通知單）      │      │        │        │              │      │              │
├─┼───────┼───┼────┼────┼───────┼───┼───────┤
│4 │桃監裁罰字第裁│九十六│國道1 號│同上    │國道公路警察局│ 同上 │0000000│
│  │五二－ＺＡＱ０│年五月│泰山收費│        │第一警察隊泰山│      │0000000│
│  │二四六七六號（│十一日│站北向第│        │分隊          │      │              │
│  │公警局交字第Ｚ│下午二│十車道  │        │              │      │              │
│  │ＡＱ０二四六七│時十五│        │        │              │      │              │
│  │六號舉發違規通│分    │        │        │              │      │              │
│  │知單）        │      │        │        │              │      │              │
├─┼───────┼───┼────┼────┼───────┼───┼───────┤
│5 │桃監裁罰字第裁│九十六│國道1 號│同上    │國道公路警察局│ 同上 │0000000│
│  │五二－ＺＡＱ０│年五月│泰山收費│        │第一警察隊泰山│      │0000000│
│  │二四六八八號（│十一日│站南向第│        │分隊          │      │              │
│  │公警局交字第Ｚ│下午五│十一車道│        │              │      │              │
│  │ＡＱ０二四六八│時二分│        │        │              │      │              │
│  │八號舉發違規通│      │        │        │              │      │              │
│  │知單）        │      │        │        │              │      │              │
├─┼───────┼───┼────┼────┼───────┼───┼───────┤
│6 │桃監裁罰字第裁│九十六│國道1 號│同上    │國道公路警察局│ 同上 │0000000│
│  │五二－ＺＡＱ０│年五月│泰山收費│        │第一警察隊泰山│      │0000000│
│  │二四七七七號（│十三日│站南向第│        │分隊          │      │              │
│  │公警局交字ＺＡ│下午十│十一車道│        │              │      │              │
│  │Ｑ０二四七七七│二時四│        │        │              │      │              │
│  │第號舉發違規通│十六分│        │        │              │      │              │
│  │知單）        │      │        │        │              │      │              │
├─┼───────┼───┼────┼────┼───────┼───┼───────┤
│7 │桃監裁罰字第裁│九十六│國道1 號│同上    │國道公路警察局│ 同上 │0000000│
│  │五二－ＺＡＱ０│年五月│泰山收費│        │第一警察隊泰山│      │0000000│
│  │二四九二四號（│十六日│站南向第│        │分隊          │      │              │
│  │公警局交字第Ｚ│下午五│十一車道│        │              │      │              │
│  │ＡＱ０二四九二│時一分│        │        │              │      │              │
│  │四號舉發違規通│      │        │        │              │      │              │
│  │知單）        │      │        │        │              │      │              │
├─┼───────┼───┼────┼────┼───────┼───┼───────┤
│8 │桃監裁罰字第裁│九十六│國道1 號│同上    │國道公路警察局│ 同上 │0000000│
│  │五二－ＺＡＱ０│年五月│泰山收費│        │第一警察隊泰山│      │0000000│
│  │二五五三一號（│二十六│站北向第│        │分隊          │      │              │
│  │公警局交字第Ｚ│日下午│十車道  │        │              │      │              │
│  │ＡＱ０二五五三│一時六│        │        │              │      │              │
│  │一號舉發違規通│分    │        │        │              │      │              │
│  │知單）        │      │        │        │              │      │              │
├─┼───────┼───┼────┼────┼───────┼───┼───────┤
│9 │桃監裁罰字第裁│九十六│國道1 號│同上    │國道公路警察局│ 同上 │0000000│
│  │五二－ＺＡＱ０│年五月│泰山收費│        │第一警察隊泰山│      │0000000│
│  │二五六二七號（│三十一│站北向第│        │分隊          │      │              │
│  │公警局交字第Ｚ│日上午│十一車道│        │              │      │              │
│  │ＡＱ０二五六二│十一時│        │        │              │      │              │
│  │七號舉發違規通│十八分│        │        │              │      │              │
│  │知單）        │      │        │        │              │      │              │
├─┼───────┼───┼────┼────┼───────┼───┼───────┤
│10│桃監裁罰字第裁│九十六│國道1 號│同上    │國道公路警察局│ 同上 │0000000│
│  │五二－ＺＡＱ０│年五月│泰山收費│        │第一警察隊泰山│      │0000000│
│  │二五六三三號（│三十一│站南向第│        │分隊          │      │              │
│  │公警局交字第Ｚ│日下午│十一車道│        │              │      │              │
│  │ＡＱ０二五六三│十二時│        │        │              │      │              │
│  │三號舉發違規通│三十分│        │        │              │      │              │
│  │知單）        │      │        │        │              │      │              │
└─┴───────┴───┴────┴────┴───────┴───┴───────┘


司法院資訊處製作；財團法人民間司法改革基金會備份。
